【裁判字號】    98,訴緝,68
【裁判日期】    980619
【裁判案由】    偽造文書
【裁判全文】
臺灣高雄地方法院刑事判決              98年度訴緝字第68號
公  訴  人  臺灣高雄地方法院檢察署檢察官
被      告  甲○○
上列被告因偽造文書案件，經檢察官提起公訴（85年度偵字第
25208 號），本院判決如下：
    主      文
本件免訴。
    理      由
一、公訴意旨如附件起訴書所載。
二、按案件時效已完成者，應諭知免訴之判決；又免訴判決，得
    不經言詞辯論為之，刑事訴訟法第302 條第2 款、第307 條
    定有明文。次按被告行為後，刑法第80條、第83條關於追訴
    權時效期間、停止之規定，業已於94年2 月2 日修正公布，
    並於95年7 月1 日施行。現行刑法第2 條第1 項規定：「行
    為後法律有變更者，適用行為時之法律。但行為後之法律有
    利於行為人者，適用最有利於行為人之法律。」因追訴權時
    效之長、短，關係行為人是否受到刑事追訴或處罰，而追訴
    權時效完成者，依刑事訴訟法第302 條第2 款規定應諭知免
    訴判決，而免訴判決為實體判決，因此關於追訴時效期間之
    修正，應屬實體刑罰法律變更，而有刑法第2 條第1 項規定
    之適用，合先敘明。
三、次按修正前刑法第80條規定：「追訴權，因左列期間內不行
    使而消滅：一、死刑、無期徒刑或10年以上有期徒刑者，20
    年。二、3 年以上10年未滿有期徒刑者，10年。三、1 年以
    上3 年未滿有期徒刑者，5 年。四、1 年未滿有期徒刑者，
    3 年。五、拘役或罰金者，1 年。前項期間自犯罪成立之日
    起算。但犯罪行為有連續或繼續之狀態者，自行為終了之日
    起算。」，修正前刑法第83條規定：「追訴權之時效，如依
    法律之規定，偵查、起訴或審判之程序，不能開始或繼續時
    ，停止其進行。前項時效停止，自停止原因消滅之日起，與
    停止前已經過之期間一併計算。停止原因繼續存在之期間，
    如達於第80條第1 項各款所定期間4 分之1 者，其停止原因
    視為消滅。」，而修正後刑法第80條則規定：「追訴權，因
    下列期間內未起訴而消滅：一、犯最重本刑為死刑、無期徒
    刑或10年以上有期徒刑之罪者，30年。二、犯最重本刑為3
    年以上10 年 未滿有期徒刑之罪者，20年。三、犯最重本刑
    為1 年以上3 年未滿有期徒刑之罪者，10年。四、犯最重本
    刑為1 年未滿有期徒刑、拘役或罰金之罪者，5 年。前項期
    間自犯罪成立之日起算。但犯罪行為有繼續之狀態者，自行
    為終了之日起算。」，修正後刑法第83條規定：「追訴權之
    時效，因起訴而停止進行。依法應停止偵查或因犯罪行為人
    逃匿而通緝者，亦同。前項時效之停止進行，有下列情形之
    一者，其停止原因視為消滅：一、諭知公訴不受理判決確定
    ，或因程序上理由終結自訴者。二、審判程序依法律之規定
    或因被告逃匿而通緝，不能開始或繼續而其期間已達第80條
    第1 項各款所定期間4 分之1 者。三、依第1 項後段停止偵
    查或通緝，而其期間已達第80條第1 項各款所定期間4 分之
    1 者。前二項之時效，自停止原因消滅之日起與停止前已經
    過之期間一併計算。」。
四、本件被告涉犯刑法第216 條、210 條第1 項之行使偽造私文
    書罪嫌，其法定刑為處5 年以下有期徒刑，其追訴權時效期
    間，依修正前刑法第80條第1 項第2 款規定為10年，是依修
    正前刑法第80條第1 項第2 款及第83條規定，其追訴權時效
    如依法律之規定，偵查、起訴或審判之程序，不能開始或繼
    續時，停止其進行，其時效之停止，自停止原因消滅之日起
    與停止前已經過之期間，一併計算，停止原因繼續存在之期
    間，如達於上開10年追訴權時效期間4 分之1 （即2 年6 月
    ）時，其停止原因視為消滅，故依上開修正前刑法規定，本
    件追訴權時效加計4 分之1 停止期間為12年6 月；而依修正
    後刑法第80條第1 項第2 款規定，其追訴權時效為20年，加
    計追訴權之時效因起訴而停止進行或依法應停止偵查或因犯
    罪行為人逃匿而通緝者停止進行之期間，停止原因繼續存在
    之期間如達於上開20年追訴權時效期間4 分之1 （即5 年）
    時，其停止原因視為消滅，則依修正後刑法第80條第1 項第
    2 款及第83條規定，本件追訴權時效加計四分之一停止期間
    即為25年，茲經比較新舊法之結果，自以修正前刑法上開規
    定，對於被告有利，依刑法第2 條第1 項規定，本件自應適
    用被告行為時之上開修正前刑法規定。
五、查：
(一)本件被告甲○○涉犯刑法第216 條、210 條第1 項之行使偽
    造私文書罪嫌，依修正前刑法第80條第1 項第1 款之規定，
    其追訴權時效為10年，再依同法第83條第1 項、第3 項規定
    ，及參照司法院29年院字第1963號解釋，本件追訴權之時效
    期間應加計因被告通緝，致本案審判程序不能開始，而停止
    追訴權時效進行持續所達上開追訴權時效期間之4 分之1 期
    間即2 年6 月，合計為12年6 月。
(二)又依大法官會議釋字第138 號解釋意旨，追訴權時效於實施
    偵查起訴即不生時效進行之問題。因此，本件被告犯行於85
    年10月23日經臺灣高雄地方法院檢察署檢察官實施偵查起至
    本院發布通緝之86年7 月25日止共9 月又3 日，追訴權時效
    尚不進行。至檢察官於86年5 月1 日偵查終結之日起至86年
    6 月4 日訴訟繫屬法院時為止共1 月4 日，此段期間既不屬
    於偵查期間，亦非起訴審判期間，依刑法第83條第1 項，其
    追訴權時效仍應持續進行，並不停止進行，司法院（82）廳
    刑一字第17362 號可資參照。
(三)綜上，本件被告犯罪行為時間（於信用卡連帶保證人欄偽造
    乙○○簽名）為84年5 月31日（起訴書誤誤載為該月9 日）
    ，加計上開追訴權時間12年6 月及偵查、審判之期間9 月又
    3 日，並扣除檢察官起訴至案件繫屬本院之期間1 月4 日，
    本件追訴權時效應於97年7 月30日業已完成。惟本件被告迄
    今仍未緝獲歸案，其所犯上開偽造文書罪之追訴權，自因時
    效完成而消滅。爰不經言詞辯論，逕為諭知免訴之判決。
據上論斷，應依刑事訴訟法第302條第2款、第 307條，判決如主
文。
中    華    民    國    98    年    6     月    19    日
                  刑事第十二庭  審判長法  官  黃建榮
                                      法  官  楊珮瑛
                                      法  官  蘇揚旭
以上正本證明與原本無異。
如不服本判決應於收受送達後10日內向本院提出上訴書狀，並應
敘述具體理由；如未敘述上訴理由者，應於上訴期間屆滿後20日
內向本院補提理由書（均須按他造當事人之人數附繕本）「切勿
逕送上級法院」。
中    華    民    國    98    年    6     月    24    日
                                      書記官  莊正彬


司法院資訊處製作；財團法人民間司法改革基金會備份。
